【裁判字號】    95,婚,868
【裁判日期】    951211
【裁判案由】    確認婚姻無效
【裁判全文】
臺灣板橋地方法院民事判決               95年度婚字第868號
原      告  甲○○
被      告  丙○○
上列當事人間請求確認婚姻關係不成立事件，本院於中華民國
95年11月27 日言詞辯論終結，判決如下：
    主    文
確認原告與被告間於民國93年8 月20日之婚姻關係不成立。
訴訟費用由被告負擔。
    事實及理由
一、原告方面：
    兩造於民國（下同）93年8 月20日未舉行結婚公開儀式，亦
    未如結婚證書上所載於福華飯店宴客，而由兩造持填妥之結
    婚證書，至戶政事務所辦理結婚登記，兩造間該次結婚未具
    備民法第928 條規定之結婚形式要件，難認為有效，既無結
    婚之行為，應認兩造婚姻不成立。並聲明：如主文所示。
二、被告方面：
    兩造當初已經談好，請證人他們來幫兩造作結婚證書上的證
    人，就一起到戶政事務所辦理的，確實沒有舉行結婚公開儀
    式。
三、原告主張前述一之事實，業據原告提出戶籍謄本2 件為證，
    並有兩造93年8 月20日結婚證書影本1 件在卷可參，另經證
    人即原告之弟陳源居到庭證述屬實（見本院95年10月16日言
    詞辯論筆錄），且被告對於原告主張兩造93年8 月20日未舉
    行結婚公開儀式，僅係持結婚證書前往戶政事務所辦理兩造
    結婚登記乙節，並不爭執。是本院綜上事證，自堪信原告主
    張之事實為真正。
四、按結婚，應有公開儀式及二人以上之證人。民法第928 條第
    1 項定有明文。所謂結婚應有公開之儀式，係指結婚之當事
    人應行定式之禮儀，使不特定人得以共聞共見認識其為結婚
    者而言。結婚不具備民法第982 條第1 項之方式者，其結婚
    無效。民法第988 條第1 款亦定有明文。其次，我國民法雖
    無婚姻不成立之規定，但是，理論上，法律行為必須成立後
    ，才有是否無效之問題，民事訴訟法第568 條第1 項亦規定
    得提起確認婚姻不成立之訴，是以，如未具備公開結婚儀式
    ，即屬無結婚行為，欠缺法律行為之特定成立要件，婚姻根
    本不成立，是以得訴請確認婚姻關係不成立。查兩造於93年
    8 月20日未舉行任何定式之禮儀，使不特定人得以共聞共見
    認識其為結婚，是兩造顯無結婚行為。又確認婚姻不成立之
    訴，為民事訴訟法第568 條所定，兩造於93年8 月20日既無
    結婚行為，惟戶籍登記上仍為兩人於93年8 月20日結婚之登
    記，致與事實不符，堪認原告有以確認判決除去此不明確法
    律關係之必要，從而，原告訴請確認兩造間於93年8 月20日
    之婚姻關係不成立，為有理由，應予准許。
五、至被告雖另辯稱：兩造前次於91年7 月22日離婚，於兩造簽
    署離婚協議書時，僅一名年約二十多歲之男性為證人，不符
    合民法第1050條之規定，該協議離婚應屬無效，兩造婚姻仍
    屬有效存在等語，此雖為原告所不爭執，且經證人乙○○到
    庭證述明確（見本院95年11月27日言詞辯論筆錄），惟均與
    本件原告係訴請確認兩造於93年8 月20日之婚姻關係不成立
    者無涉，並此敘明。
六、訴訟費用裁判之依據：民事訴訟第78條。
中    華    民    國    95    年    12    月    11    日
                  家事法庭  法  官  劉大衛
以上正本證明與原本無異。
如對本判決不服，應於判決送達後20日內向本院提出上訴狀。
中    華    民    國    95    年    12    月    11    日
                            書記官  劉佳香


司法院資訊處製作；財團法人民間司法改革基金會備份。
